【裁判字號】    97,訴,101
【裁判日期】    970425
【裁判案由】    恐嚇
【裁判全文】
臺灣臺北地方法院刑事判決               97年度訴字第101號
    公  訴  人  臺灣臺北地方法院檢察署檢察官
    被      告  丙○○
    選任辯護人  莊柏林律師
上列被告因恐嚇等案件，經檢察官提起公訴（九十六年度偵續字
第七九九號），本院判決如下：
    主  文
丙○○以其他非法方法剝奪人之行動自由，處有期徒刑陸月，如
易科罰金，以新臺幣壹仟元折算壹日，減為有期徒刑參月，如易
科罰金，以新臺幣壹仟元折算壹日；又以加害生命、身體之事，
恐嚇他人，致生危害於安全，處有期徒刑貳月，減為有期徒刑壹
月，如易科罰金，以新臺幣壹仟元折算壹日；應執行有期徒刑參
月，如易科罰金，以新臺幣壹仟元折算壹日。
    事  實
一、丙○○與乙○○係認識多年之友人，因房屋出售事宜發生債
    務糾紛，相約於民國九十五年八月四日下午前往位於臺北市
    ○○○路一段十三號八樓甲○○律師開設之新洋法律事務所
    協調，乙○○由友人丁○○陪同前往，當日下午五時許丙○○與乙○○兩人獨自在該事務所之會議室內協商，丙○○於
    協商時將會議室之大門由內以喇叭鎖鎖住，後因兩人言詞不
    合，丙○○竟基於妨害自由及恐嚇危害安全之故意，以身體
    擋住大門，阻止乙○○開門離去，並以「妳欠我新台幣（下
    同）一百五十萬元，要寫欠條，並將女兒張馨友竹圍的房子
    給我，不然要把樓下五個兄弟叫上來把妳帶走」等加害生命
    、身體之事恫嚇乙○○，致乙○○心生畏懼，致生危害於安
    全，且剝奪乙○○之行動自由達二十餘分鐘，嗣因乙○○大
    聲哭喊，甲○○律師及丁○○陸續前往查看，而悉上情。
二、案經乙○○訴由臺灣臺北地方法院檢察署檢察官偵查起訴。
    事  實
一、本判決認定事實所引用之證據資料，未據當事人及辯護人於
    本件言詞辯論終結期日聲明異議（見本院九十七年三月二十
    七日審理筆錄），本院審酌該等言詞供述作成時之情況認為
    適當，依刑事訴訟法第一百五十九條之五之規定，均有證據
    能力，合先敘明。
二、訊據被告丙○○矢口否認有何妨害自由及恐嚇危害安全犯行
    ，辯稱：九十五年八月四日是伊與告訴人的第二次債務協商
    ，伊兩人在會議室內談話不到五分鐘，會議室的門只有靠上
    ，伊沒有用身體擋在門邊不讓告訴人出去，也沒有講起訴書
    所載的話，伊根本就沒有兄弟的朋友；當天伊距離會議室的
    門很遠，告訴人離門很近，手一摸就可以摸到，告訴人是笑
    嘻嘻的出去，以告訴人的個性根本不可能喊救命；告訴人是
    因為被伊告背信於九十五年十一月三十日被起訴，才於九十
    六年一月二十二日提出本件告訴云云。經查：
(一)、被告丙○○與告訴人乙○○係認識多年之友人，因房屋出售
    事宜發生債務糾紛，相約於九十五年八月四日下午前往甲○○律師開設之新洋法律事務所協調，乙○○由友人丁○○陪
    同前往，當日下午五時許丙○○與乙○○兩人獨自在該事務
    所之會議室內協商等情，為被告丙○○所自承，且經證人即
    告訴人乙○○、證人甲○○及丁○○於審理中證述屬實（見
    本院九十七年三月二十七日審理筆錄）。
(二)、又被告丙○○與告訴人乙○○在會議室協商之過程中，被告
    對告訴人為妨害自由及恐嚇危害安全之行為乙情，業據：
(1)、證人即告訴人乙○○於審理中證稱：九十五年八月四日是甲○○約伊及被告去新洋法律事務所協商房子事宜，當天伊下
    午五點多到，在場的人有伊、丙○○、丁○○、甲○○，後
    來丁○○、甲○○先出去，說要讓伊與丙○○先談，丁○○
    、甲○○出去後伊兩人先談了一下，丙○○就跑去把喇叭鎖
    鎖起來；談的過程中有發生爭執，丙○○拍桌子很大聲很兇
    ，伊之前與被告有在蘆洲同居七年，所以伊很傷心流眼淚；
    中間伊有要離開，而且伊有藉口說要上廁所，但被告擋在喇
    叭鎖那邊，不讓伊出去；被告很生氣地說伊欠他一百五十萬
    元，叫伊寫借據給他，又說伊女兒淡水竹圍的房子要過給他
    ，如果不這樣做的話，他拿手機說要把樓下的五個兄弟叫上
    來，別想要走，當時伊很害怕；被告擋在門口的時間約二、
    三十分鐘，中間伊有說要出去，但被告一直要伊寫借據，伊
    兩人有推來推去很大聲；伊叫的很大聲，伊說把房子都過給
    你，伊叫甲○○進來，後來甲○○就來敲門，丙○○才把門
    打開，甲○○進來的時候也有說這樣會妨害自由等語（見本
    院九十七年三月二十七日審理筆錄）；
(2)、證人即陪同告訴人前往新洋法律事務所之丁○○於警詢中證
    稱：剛開始進去時有四人，伊、乙○○、丙○○、甲○○律
    師，後來伊跟柯律師到辦公室泡茶，因乙○○與丙○○是舊
    識，所以讓他們自己談；當時伊在外面聽到丙○○拍桌子很
    大聲，柯律師先進去協調室，伊要進去時發現門被丙○○反
    鎖，伊敲門請他開門，後來他把門打開讓伊進去，講了幾句
    話後，柯律師就叫乙○○先離開（見臺灣士林地方法院檢察
    署九十六年度發查字第三二四號卷第一三頁）；於偵查中證
    稱：伊與甲○○律師一起離開事務所時，柯律師有在電梯內
    對伊說丙○○的行為可能構成妨害自由（見臺灣臺北地方法
    院檢察署九十六年度偵字第一四八七七號卷第一一頁）；於
    審理中證稱：九十五年八月四日伊有陪乙○○到新洋法律事
    務所去與丙○○協商，他們兩人伊是同時認識的，他們有債
    務的問題，一開始是伊、丙○○、乙○○、甲○○一起進去
    會議室，後來伊與柯律師想說讓他們兩人自己去談談看，伊
    與柯律師就出來外面喝茶，他們在談什麼伊不知道，後來聽
    到吵的很大聲，柯律師先進去，伊約兩分鐘之後才進去，伊
    要進去的時候，柯律師已經先在裡面，但是門鎖著，丙○○
    站在門後面，伊沒有辦法進去，伊有敲門，丙○○才開門讓
    伊進去，柯律師進去的情形伊不知道；在伊還沒有進去之前
    ，有聽到丙○○在罵乙○○，乙○○喊的很大聲，有喊救命
    ，後來伊與柯律師坐電梯下來的時候，柯律師有說這樣會妨
    害自由等語（見本院九十七年三月二十七日審理筆錄）；
(3)、證人即新洋法律事務所律師甲○○於警詢中證稱：剛進去會
    議室時有伊、乙○○、丙○○、丁○○，後來伊與丁○○到
    辦公室泡茶，會議室內只有乙○○與丙○○；伊與丁○○聽
    到丙○○很大聲時，伊就先進去，講了幾句話再離開（見臺
    灣士林地方法院檢察署九十六年度發查字第三二四號卷第一
    六頁）；於審理中證稱：丙○○的個性有時比較急躁，一遇
    到講不通，或是他要講的時候，就會大聲起來，所以比較熟
    的時候，伊就跟丙○○說這一點要改；他們兩人在會議室時
    ，伊要出來前有交代丙○○說不應該對同居七年的女朋友大
    聲吼叫，後來伊跟丁○○就到前面伊辦公室聊天喝茶，據伊
    記憶所及，聽到大聲的應該是丙○○的聲音，但是說什麼話
    伊不清楚，經過一段時間後伊才先進去，後來丁○○應該是
    伊先進去一段時間後才進來的等語（見本院九十七年三月二
    十七日審理筆錄）在卷；
(3)、前揭證人即告訴人乙○○業就被告丙○○如何不讓其離開會
    議室而妨害其自由、如何對其恫稱要叫樓下兄弟上來等語而
    使其心生畏懼等情，證述明確，核與證人丁○○、甲○○均
    證稱聽見被告在會議室內對告訴人吼叫等情，及證人丁○○
    證稱聽見告訴人在會議室內喊救命、甲○○律師告知伊被告
    之行為可能構成妨害自由等情，均無不合。至證人甲○○雖
    於偵查中另證稱：伊一開門就進去，會議室的門沒有鎖云云
    （見臺灣臺北地方法院檢察署九十六年度偵字第一四八七七
    號卷第三五頁），惟查，證人甲○○此節證言不唯與前述證
    人即告訴人乙○○所述有異，且與被告丙○○於偵查中自承
    甲○○律師說要伊等在裡面談，不吵伊等，所以伊把會議室
    的喇叭門鎖上等情（見臺灣臺北地方法院檢察署九十六年度
    偵字第一四八七七號卷第一一頁），亦不符合，證人甲○○
    稱會議室之門未鎖乙節顯係記憶錯誤，不足推翻前述告訴人
    證詞之可信性；又被告雖質疑告訴人係於他案遭被告提出告
    訴而被起訴後，始挾怨報復而於九十六年一月二十二日提出
    本件告訴云云，惟查，告訴人就其何以於事發五個月餘後始
    提出本件告訴，陳稱：伊跟被告有七年的感情，伊不想打官
    司，伊是一直忍耐等語（見本院九十七年三月二十七日審理
    筆錄），衡諸告訴人與被告係屬舊識，告訴人於事發後斟酌
    再三，始於法定告訴期間屆滿前依法行使告訴權利，並無顯
    違常理之處，復無任何證據顯示告訴人係虛構事實而提出本
    件告訴，被告所質疑此節亦無法對被告為何有利之認定。綜
    上，本件被告犯罪事證明確，應依法論科。
三、查被告丙○○以身體擋住會議室大門，阻止告訴人乙○○開
    門離去之非法方法，剝奪告訴人之行動自由，又對告訴人乙○○恫稱要叫樓下兄弟上來等加害生命、身體之事，使告訴
    人心生畏懼，核其所為，係犯刑法第三百零二條第一項之妨
    害自由罪，及同法第三百零五條之恐嚇危害安全罪。被告所
    犯上開二罪，犯意各別，行為不同，應予分論併罰。爰審酌
    被告與告訴人係屬舊識，縱有債務糾紛亦應依循法律途徑解
    決，被告竟因言語不合即對告訴人為本件妨害自由及恐嚇危
    害安全犯行，且犯罪後未坦承犯行，飾詞狡辯，暨被告犯罪
    之動機、目的、手段、生活狀況、品行、智識程度等一切情
    狀，分別量處如主文所示之刑，及諭知易科罰金之折算標準
    。再本件被告犯妨害自由及恐嚇危害安全罪之犯罪時間，均
    係於九十六年四月二十四日之前，且均無中華民國九十六年
    罪犯減刑條例所定不得減刑之情形，爰均依同條例第二條第
    一項第三款規定，減其宣告刑二分之一，及就其減刑後之刑
    諭知易科罰金之折算標準；並定其應執行之刑，及就其定刑
    後之刑諭知易科罰金之折算標準，以資懲戒。
據上論斷，應依刑事訴訟法第二百九十九條第一項前段，刑法第
三百零二條第一項、第三百零五條、第四十一條第一項前段、第
五十一條第五款，刑法施行法第一條之一，中華民國九十六年罪
犯減刑條例第二條第一項第三款、第七條、第九條，判決如主文
。
本案經檢察官鄧巧羚到庭執行職務
中    華    民    國  九十七  年    四    月  二十五  日
                  刑事第八庭審判長法  官  陳  德  民
                                  法  官  陳  芃  宇
                                  法  官  孫  曉  青
上正本證明與原本無異。
如不服本判決應於送達後十日內向本院提出上訴狀。
                                  書記官  郭  錦  賢
中    華    民    國  九十七  年    四    月  二十五  日
附錄本案論罪科刑法條全文
中華民國刑法第三百零二條
私行拘禁或以其他非法方法，剝奪人之行動自由者，處五年以下
有期徒刑、拘役或三百元以下罰金。
因而致人於死者，處無期徒刑或七年以上有期徒刑，致重傷者，
處三年以上十年以下有期徒刑。
第一項之未遂犯罰之。
中華民國刑法第三百零五條
以加害生命、身體、自由、名譽、財產之事，恐嚇他人致生危害
於安全者，處二年以下有期徒刑、拘役或三百元以下罰金。


司法院資訊處製作；財團法人民間司法改革基金會備份。
